臺灣高等法院高雄分院刑事裁定　　　　100年度聲再字第153號
聲請再審人
即受判決人　王運天
聲請再審人
即受判決人　章興華
上列聲請人因擄人勒贖案件，對於本院99年度重上更（一）字第
2 號中華民國99年4 月6 日確定判決（原審案號：臺灣高雄地方
法院94年度重訴字第71號；起訴案號：臺灣高雄地方法院檢察署
93年度偵字第9405號），聲請再審，本院裁定如下：
    主  文
再審之聲請駁回。
    理  由
一、聲請意旨略稱：聲請人章興華部分：原判決於訴訟程序進
    行中，未依法傳拘證人王燕龍，命其到庭受聲請人章興華之
    對質詰問，有應調查而未調查之違法；上開程序證據資料，
    係於有罪判決確定後發現之新程序證據資料，證人王燕龍之
    供述如有利於聲請人，顯可動搖原確定判決所認定之事實基
    礎，而受無罪之判決，故本件實具開始再審之理由。聲請
    人王運天部分：原判決於訴訟程序進行中，未依法傳拘證人
    王燕龍，命其到庭受聲請人王運天之對質詰問，有應調查而
    未調查之違法；上開程序證據資料，係於有罪判決確定後發
    現之新程序證據資料，證人王燕龍之供述如有利於聲請人，
    顯可動搖原確定判決所認定之事實基礎，而受無罪之判決，
    故本件實具開始再審之理由。又聲請人王運天於案發日曾向
    涂淑玲小姐借用黑色BMW735車輛做為禮車，並於涂淑玲小姐
    前往劉萬興婚宴現場祝賀，惟僅繳納禮金後並偕同涂淑玲小
    姐駕駛上開車輛離去，迄次日凌晨1 時許，聲請人王運天方
    與涂淑玲小姐分開各自離去，聲請人王運天自無參與本案犯
    行之可能。此項不在場證明（人證：涂淑玲），並未經事實
    審法院詳為調查，亦未於事實審法院提出，核其性質自屬本
    案確實之新證據，且該證據如經調查，即可動搖原事實審判
    決之事實認定，為此均依刑事訴訟法第420 條第1 項第6 款
    之規定，聲請再審云云。
二、按再審制度旨在調和法安定性與真實發現之衝突，求取兩者
    之平衡，始能獲致真實之安定性。次按，刑事訴訟法第420
    條第1 項第6 款所規定之確實新證據，在解釋上須具備新穎
    性、確實性及影響性（或關連性）等要件始足當之。所謂「
    新穎性」係指該項證據於事實審法院判決當時即已存在，然
    因當事人及法院未經發現，致未及提出調查審酌，而於判決
    後始行發現；所謂「確實性」係指該項證據依其形式上之觀
    察係真實存在；所謂「影響性」係指該項證據如經提出或審
    酌，在客觀上顯可動搖原確定判決而使受判決人獲較有利之
    判決而言。又所謂發見確實之新證據，茍在事實審法院判決
    前「不能提出」主張有利之證據，而於第二審判決後第三審
    上訴前或上訴中發見者，仍得於判決確定後，以發見確實新
    證據之原因，聲請再審（最高法院32年抗字第113 號判例意
    旨參照）。再按刑事訴訟法第413 條第1 項第6 款（即現行
    刑事訴訟法第420 條第1 項第6 款）所謂發見確實之新證據
    ，係指就新證據之本身形式上觀察，毋須經調查程序，顯然
    可認為足以動搖原確定之判決者而言（最高法院40年度臺抗
    字第2 號判例意旨可資參照）。
三、查有關聲請2 人主張原審依法傳拘證人王燕龍，命其到庭受
    聲請2 人之對質詰問，為判決確定後所發現之證據部分。經
    查本院上開確定判決已於理由欄說明證人王燕龍於警詢陳述
    後即逃匿，嗣傳、拘無著，而由原審法院通緝中，有卷附通
    緝書可憑。而王燕龍於85年3 月6 日警詢之陳述，係因通知
    其到場而未到，經拘提到案所為；嗣於85年3 月8 日第二次
    警詢時，已由律師陪同在場，對於85年3 月6 日之警詢陳述
    供承實在，堪認其上開警詢陳述係出於真意之信用性獲得確
    切保障。又85年3 月6 日之警詢距離本件案發時間較近，且
    較無受外力人情之干擾，復無其他證據可認有何非出於自由
    意志陳述之情形，足認上開警詢陳述有較可信之特別情況，
    且為證明本件犯罪事實存否所必要，依上開規定，認有證據
    能力，並為本院以其警詢之供證，作為論斷聲請人2 人為犯
    罪事實之憑依，依法並無不合。是證人王燕龍既非於事實審
    判決前已經存在，為法院、當事人所不知，事後方行發見者
    ，應不具「嶄新性」、「確實性」及「影響性」；自難因證
    人王燕龍經原審傳拘無著後，予以通緝在案，本院認已無傳
    、拘之必要，而未予傳拘，即可遽認屬判決確定後所發現之
    「新證據」。
四、至聲請人王運天另主張證人涂淑玲小姐為未經本院調查之新
    證據而聲請再審部分。查聲請人聲請狀所載，證人涂淑玲小
    姐係聲請人於案發時即知悉有該證人之存在，自非於事實審
    判決前已經存在，為法院、當事人所不知，事後方行發見者
    ，揆之上開說明，亦不具「嶄新性」「確實性」及「影響性
    」，自亦非「新證據」甚明。
五、綜據上述，本件聲請2 人上開所舉聲請再審之理由，既與刑
    事訴訟法第420 條第1 項第6 款規定之要件不相符合，自應
    認聲請人之再審聲請為無理由，而應予以駁回。
據上論結，應依刑事訴訟法第434 條第1 項，裁定如主文。
中    華    民    國   100    年    11    月   22    日
                  刑事第九庭    審判長法  官  莊秋桃
                                      法  官  范惠瑩
                                      法  官  田平安
以上正本證明與原本無異。
如不服本裁定應於送達後5 日內向本院提出抗告狀。
中    華    民    國   100    年    11    月   22    日
                                      書記官  馬蕙梅